臺灣彰化地方法院民事判決
110年度智字第3號
原      告  黃彥鈞  
訴訟代理人  王潔懿  


被      告  洪嘉展  

上列當事人間請求損害賠償事件，本院於民國110年8月9日言詞
辯論終結，判決如下：
    主  文
原告之訴及假執行之聲請均駁回。
訴訟費用由原告負擔。
事  實  及  理  由
壹、原告主張：
  伊為第0000000號 「具有導引裝置(下稱系爭裝置)的拖吊車
    」之發明專利權人（下稱系爭專利，專利權期間自2019年11
    月1日至2038年9 月30日止) ，伊研發之系爭專利因不需以
    吊起之方式拖吊而大幅降低底盤車輛拖吊時之毀損機率，而
    相當具市場競爭力。不料被告因見伊之專利權具市場競爭力
    ，乃委由訴外人捷優汽車有限公司(下稱捷優公司)於未經伊
    授權情況下安裝系爭裝置於被告所有之拖吊車(下稱系爭拖
    吊車)，而捷優公司亦於交付其所完成之工作予定作人即被
    告前，將安裝系爭裝置之系爭拖吊車照片張貼於FACEBOOK社
    圑上展示，經台一國際智慧財產事務所之專利技師依上開捷
    優公司張貼之照片研判確有侵害伊發明專利權之事實。
  系爭拖吊車固係由捷優公司承攬製作，惟被告以定作人之身
    份，違法指示捷優公司安裝系爭裝置於系爭拖吊車，顯已侵
    害原告專利權，應負損害賠償責任，又因伊之車子造價約新
    台幣(下同)130至140萬元，爰依專利法第96條第2項、97條
    第1項第2款、民法第184條第1項及民事訴訟法第244條第4項
    等規定，提起本件訴訟請求被告給付100萬元等語。
  並聲明：㈠被告應給付原告新台幣100萬元，及自起訴狀送達
    翌日起至清償日止，依年息百分之5 計算之利息。㈡就前項
    聲明，原告願供擔保，請准宣告假執行。㈢訴訟費用由被告
    共同負擔。
貳、被告則以：
　伊是去捷優公司車廠打造系爭拖車，伊當時只要求需具備全
    下（御）斗功能，至於承攬之車廠如何施作，伊並不知曉。
    伊亦未有任何指示車廠如何施工，亦未提供任何施作資料、
    圖片予捷優公司車廠；原告亦曾對捷優公司提出訴訟請求賠
    償，捷優公司亦與原告就賠償達成和解。捷優公司將系爭拖
    車打造完畢後，即將之交付予給伊。是原告之請求，並無理
    由等語，資為抗辯。  
　並聲明：㈠請求駁回原告之訴及其假執行之聲請。㈡訴訟費用
    由原告負擔。
參、得心證之理由：　　
  原告主張伊為系爭專利之權利人，被告未經伊授權，竟委託
    捷優公司安裝系爭裝置於系爭拖吊車，經研判有侵害伊專利
    權之情。因被告違法指示捷優公司，侵害原告系爭專利權，
    自應對伊負損害賠償責任，爰依專利法第96條第2項、97條
    第1項第2款及民事訴訟法第244條第4項等規定，訴請被告給
    付100萬元等語。被告則以系爭拖車係委由捷優公司車廠打
    造，伊當時只要求需具備全下（御）斗功能，至於承攬之車
    廠如何施作，伊並不知曉。伊亦未有任何指示車廠如何施工
    ，亦未提供任何施作資料、圖片予捷優公司車廠，捷優公司
    亦與原告就賠償達成和解；捷優公司將系爭拖車打造完畢後
    ，即將之交付予給伊，是原告之請求，並無理由等語， 資
    為抗辯。
  經查：
　㈠原告主張其為第0000000號 「具有導引裝置的拖吊車」之發
    明專利權人，被告與捷優公司訂立承攬契約改裝系爭拖吊車
    等情，業具提出專利證書影本、捷優公司張貼於FACEBOOK社
    團之照片、台一國際智慧財產事務所專利侵權判斷報告為證
    (見本院卷第19頁至第71頁)，且為被告所不爭執，是此部分
    之事實，堪信為真實。
  ㈡按侵權行為之成立，須行為人因故意過失不法侵害他人權利
    ，亦即行為人須具備歸責性、違法性，並不法行為與損害間
    有因果關係，始能成立，且主張侵權行為損害賠償請求權之
    人，對於侵權行為之成立要件應負舉證責任（最高法院100 
    年度台上字第1903號民事判決意旨參照）。故原告主張被告
    指示捷優公司安裝系爭裝置於系爭拖吊車，侵害原告之系爭
    專利權乙節情事，自應由原告負侵權行為舉證責任。
　㈢再按承攬人因執行承攬事項，不法侵害他人之權利者，定作
    人不負損害賠償責任。但定作人於定作或指示有過失者，不
    在此限。發明專利權人對於因故意或過失侵害其專利權者，
    得請求損害賠償，民法第189條、專利權法第96條第2項定有
    明文。查，原告主張被告違法指示訴外人捷優公司於系爭拖
    吊車上安裝系爭裝置云云，為被告所否認。本院審酌①依原
    告提出之FACEBOOK社團照片，雖有安裝系爭裝置，但僅為訴
    外人捷優公司改裝完成後之成果展示，訴外人捷優公司藉以
    招攬客戶之用，惟無法據此認定被告有指示訴外人捷優公司
    使用系爭裝置於系爭拖吊車；②另證人施有莊即捷優公司負
    責人到院證述「(問：他請你改車，有無請你什麼資料或照
    片、雜誌等有車輛的照片請你改嗎？)他沒有給我任何東西
    ，他只說要全卸斗的車子。他沒有指示我要如何施作。」、
    「(問：為何你改車會模仿到原告的專利？)我也不知道，之
    前有車主介紹我有個師傅會改這種車，我就每月十萬元雇用
    他，改了第一台後，我知道有侵害專利權，第二台就沒有再
    改了。」、「(問：被告沒有拿任何資料給你，要你如何改
    ？)他沒有，完全是師父自己改的。」、「(問：改車的師父
    如何來的？)是客人介紹的。」、「(問：調解時，你有說被
    告有指定你要如何做的，有無此事？)如果他有辦法指定我
    要如何做，那他就自己做就好了。全卸斗的車子高雄十幾年
    前就已經改出來了。我會和解，就是不想牽扯到車主洪嘉展
    ，我也不知道我改的車子跟原告所講的專利是否一樣，我是
    想花錢息事寧人。」等語。證人施有莊明確證述被告並未指
    示其於系爭拖吊車上安裝系爭裝置，則原告主張被告故意侵
    害系爭專利，即難採信。原告復無法證明被告定作或指示有
    過失，則承攬人侵權行為依前開民法規定，原則應由承攬人
    即捷優公司負擔侵權責任，而與被告無涉，是原告主張即屬
    無據，應予駁回。
  ㈢退而言之，縱認被告確有侵害原告之專利權，原告主張依據
    專利法第97條第1項第2款請求被告賠償因銷售系爭產品之侵
    害行為所得利益100萬元，所憑之依據僅有證人施有莊到院
    表示「(問：他委託你改車過幾次？費用多少？)一次。包括
    認證共壹佰萬元，就是車輛測試中心的認證。」等語，此外
     ，原告尚未能提出相關證據證明被告因本次使用系爭專利
    權扣除成本應有之利益為何；另原告係基於同次安裝系爭裝
    置所受之損害，業巳向捷優公司請求賠償，雙方並達成損害
    賠償金額之和解， 有此有證人所提之調解程序筆錄在卷可
    證（見本院卷第109至110頁）。是原告再以同一事由向被告
    請求被告給付100萬元亦屬無憑，附此敘明。
  綜上所述，原告未能證明被告有違法指示捷優公司安裝系爭
    裝置於系爭拖吊車致侵害原告系爭專利權。從而，原告請求
    被告給付100萬元及自訴狀送達翌日起至清償日止，按年利
    率5%計算之利息，為無理由，應予駁回。
肆、本件事證已臻明確，兩造其餘攻擊、防禦方法及其他未經援
    用之證據，經本院審酌認對判決結果不生影響，爰不一一論
    列，附此敘明。原告既受敗訴之判決，則其請求宣告假執行
    之聲請，已失所附麗，併予駁回。
伍、結論：本件原告之訴為無理由，依民事訴訟法第78條，判決
    如主文。
中　　華　　民　　國　　110 　年　　8 　　月　　23　　日
                  民事第四庭    法　官　洪志賢
以上正本係照原本作成。
如對判決上訴，應於判決送達後20日內向本院提出上訴狀。如委
任律師提起上訴者，應一併繳納上訴審裁判費。
中　　華　　民　　國　　110 　年　　8 　　月　　23　　日
                                書記官  林嘉賢